臺灣雲林地方法院刑事判決
110年度易字第26號
公  訴  人  臺灣雲林地方檢察署檢察官
被      告  郭瑞尹


上列被告因洗錢等案件，經檢察官提起公訴（109年度偵字第782
4號），於本院準備程序中，被告就被訴事實為有罪之陳述，本
院裁定進行簡式審判程序，判決如下：
    主  文
郭瑞尹幫助犯洗錢防制法第十四條第一項之洗錢罪，處有期徒刑
貳月，併科罰金新臺幣壹萬元，罰金如易服勞役，以新臺幣壹仟
元折算壹日。緩刑貳年，並應於本判決確定之日起捌個月內，向
指定之政府機關、政府機構、行政法人、社區或其他符合公益目
的之機構或團體，提供肆拾小時之義務勞務。緩刑期間付保護管
束。
    事  實
一、郭瑞尹明知金融機構帳戶相關資料為個人信用之表徵，可預
    見將自己所有之金融機構帳戶存摺、提款卡及提款密碼等資
    料提供與他人時，極可能供他人作為賭博網站會員儲值用途
    ，因而收受賭博犯罪所得，並掩飾賭博犯罪所得之去向，仍
    基於縱所提供之帳戶被作為掩飾賭博不法犯罪所得去向之幫
    助洗錢及幫助意圖營利提供賭博場所、聚眾賭博亦不違背其
    本意之不確定故意，於民國108年3月27日前某時許，在不詳
    處所，將其所申設台新商業銀行嘉義分行帳號000000000000
    00號帳戶（下稱本案帳戶）之存摺、提款卡、密碼(下稱本
    案帳戶資料)提供與真實身分不詳之人，該不詳之人取得本
    案帳戶資料後，即與「LEO娛樂城」（網址：http：//tj777
    .net）賭博網站成員共同基於意圖營利供給賭博場所、聚眾
    賭博及洗錢之犯意聯絡，將本案帳戶用以供不特定賭客匯入
    賭資儲值下注點數，投注國內外職業球賽、3D遊戲、百家樂
    等項目，以所押注之賭局顯示賠率及勝負比率計算輸贏，以
    此方式提供賭博場所給不特定多數人賭博並聚眾賭博而牟利
    ，且將賭客匯入賭資匯出，藉此掩飾賭博不法所得去向。而
    於108年3月27日起至109年6月間（起訴書誤載為5月間，應
    予更正），確有陳彥儒、胡育紳、林士元、徐彬城、陳路易
    、蔡賢杰、周伯聰、施鐘淳、方騏驊、張立輝、林俊銘、林
    子文等賭客將款項匯入本案帳戶，兌換成點數後在「LEO娛
    樂城」賭博網站進行投注，凡賭贏者，即可取得依網站預設
    賠率計算之賭金，由「LEO 娛樂城」賭博網站經營者匯款至
    賭客指定帳戶，若未賭贏，賭金即歸該網站所得。嗣警方調
    閱「LEO娛樂城」賭博網站提供予賭客匯兌遊戲點數之帳戶
    資料，分析該等帳戶之金流明細，循線查悉上情。
二、案經臺北市政府警察局中正第二分局報告臺灣雲林地方檢察
    署檢察官偵查起訴。
　　理  由
一、本案被告郭瑞尹所犯係死刑、最輕本刑為3年以上有期徒刑
    或高等法院管轄第一審之案件以外之罪，被告於準備程序中
    就被訴事實為有罪之陳述，經告知簡式審判程序之旨，並聽
    取公訴人、被告之意見後，依刑事訴訟法第273條之1第1項
    之規定，裁定進行簡式審判程序審理。
二、認定被告犯罪之證據及理由
　　上開犯罪事實，業據被告於審判中坦承不諱(本院卷第41頁
    、第43頁、第44頁)，並經證人即賭客陳彥儒、胡育紳、林
    士元、徐彬城、陳路易、蔡賢杰、周伯聰、施鐘淳證述在卷
    （警卷第67頁至第72頁、第87頁至第93頁、第129頁至第134
    頁、第147頁至第152頁、第165頁至第170頁、第189頁至第1
    94頁、第215頁至第220頁、第233頁至第238頁），且有台新
    國際商業銀行股份有限公司109年8月12日函暨所附本案帳戶
    申請人資料、交易明細各1份、中國信託商業銀行股份有限
    公司109年9月8日函暨所附證人陳彥儒、胡育紳、林士元、
    徐彬城、陳路易、蔡賢杰、周伯聰、施鐘淳、張立輝、林俊
    銘、林子文開戶資料及匯款明細各1份、LEO娛樂城遊戲頁面
    擷圖1份、台新國際商業銀行109年9月7日函暨所附證人胡育
    紳、方騏驊開戶資料及匯款明細各1份、國泰世華商業銀行
    存匯作業管理部109年9月7日函暨所附證人林俊銘開戶資料
    及匯款明細1份在卷可稽（警卷第19頁至第66頁、第79頁至
    第85頁、第103頁至第107頁、第111頁至第125頁、第141頁
    至第145頁、第159頁至第163頁、第177頁至第185頁、第203
    頁至第211頁、第227頁至第231頁、第249頁至第255頁、第2
    67頁至第269頁、第281頁至第295頁、第305頁至第309頁、
    第313頁至第317頁、第329頁至第336頁、第347頁至第359頁
    ），足認被告之自白與事實相符，可信為真實。本案事證明
    確，被告犯行堪以認定，應依法論科。
三、論罪科刑之理由
  ㈠被告於行為後，刑法第268條業經修正，並於108年12月25日
    公布，自同年月27日生效施行。惟本次修正係將相關刑法分
    則條文中之罰金刑依原刑法施行法第1條之1第2項之罰金刑
    提高標準加以換算後明定於刑法，僅為條文體例及文字之調
    整，非法律之變更，無新舊法比較之問題，本件應依一般法
    律適用原則，逕適用裁判時之法律。
　㈡刑法上之幫助犯，係對於犯罪與有共同之認識，而以幫助之
    意思，對於正犯資以助力，未參與實施犯罪構成要件之行為
    者而言。又金融帳戶個人理財工具，依我國現狀，申設金融
    帳戶並無任何特殊限制，且可於不同之金融機構申請多數帳
    戶使用，是依一般人之社會通念，若見他人不以自己名義申
    請帳戶，反而收購或借用別人之金融帳戶以供使用，並要求
    提供提款卡及告知密碼，則提供金融帳戶者主觀上如認識該
    帳戶可能作為對方收受、提領特定犯罪所得使用，對方提領
    後會產生遮斷金流以逃避國家追訴、處罰之效果，仍基於幫
    助之犯意，而提供該帳戶之提款卡及密碼，以利洗錢實行，
    仍可成立一般洗錢罪之幫助犯（最高法院108年度台大上字
    第3101號刑事裁定意旨參照）。查現今申請金融帳戶，極為
    便利，若非為掩飾犯罪所得，衡情應無使用他人金融帳戶的
    必要，被告雖未使用本案帳戶替他人掩飾或隱匿犯罪所得，
    但其將本案帳戶資料提供予該不詳人使用，使本案帳戶資料
    脫離自身的掌控，而使不法份子從事犯罪時收受犯罪贓款，
    藉以掩飾自身犯罪行為所用，自有預見之可能。另被告基於
    幫助賭博網站業者犯賭博罪及掩飾、隱匿財產犯罪所得之去
    向暨所在而提供本案帳戶資料，然無任何證明被告有參與實
    施賭博及洗錢之犯罪構成要件行為，是核被告所為，係犯刑
    法第30條第1項前段、第268條前段、後段之幫助意圖營利供
    給賭博場所罪及幫助意圖營利聚眾賭博罪，與刑法第30條第
    1項前段、洗錢防制法第14條第1項之幫助洗錢罪。起訴書漏
    未論列刑法第30條第1項前段、洗錢防制法第14條第1項之幫
    助洗錢罪，然此部分犯罪事實已記載於起訴書犯罪事實，並
    經檢察官表示在起訴範圍內，再由本院當庭告知罪名（本院
    卷第41頁），無礙被告防禦權行使，本院自得予以補充。
　㈢被告以一提供帳戶之行為，幫助賭博網站供給賭博場所及聚
    眾賭博牟利與洗錢，係以一行為而觸犯數罪名，為想像竟和
    犯，應依刑法第55條前段規定，從一重之幫助一般洗錢罪處
    斷。
　㈣被告於審判中自白洗錢犯行，爰依洗錢防制法第16條第2項規
    定，減輕其刑。
　㈤被告係基於幫助之犯意而為一般洗錢罪，應依刑法第30條第2
    項規定，按正犯之刑減輕之，並依刑法第70條遞減輕之。
　㈥爰審酌被告前未有任何犯罪科刑紀錄，有臺灣高等法院被告
    前案紀錄表1紙存卷可參(本院卷第51頁)，足認素行尚可。
    其提供本案帳戶資料供賭博網站作為賭金匯款帳戶之用，助
    長賭風，損及社會善良風俗，亦增加政府查緝此類犯罪之困
    難，所為不該。另衡及其於審判中坦承犯行，自陳學歷為高
    中畢業，為食品行送貨員，每月收入約新臺幣(下同)4萬元
    ，尚須扶養1名子女等一切情狀，量處如主文所示之刑，並
    就罰金部分諭知易服勞役之折算標準。
  ㈦被告前未曾因犯罪而受有期徒刑以上刑之宣告，有前開被告
    前案紀錄表1紙在卷可按，其因一時失慮觸犯刑罰，然犯後
    坦承犯行，具有悔意，信其經此偵、審程序及刑之宣告後，
    當知所警惕而無再犯之虞，故本院認被告所受上開宣告之刑
    ，以暫不執行為當，爰依刑法第74條第1項第1款規定，宣告
    緩刑2年。又就緩刑所附條件，檢察官表示由被告繳納公庫1
    萬元或服40小時義務勞務等語，而被告則稱希望繳納公庫等
    語（本院卷第45頁）。惟本院考量本案帳戶遭賭博網站用於
    不法犯行，金流進出頻繁，金額龐大等情節，及為使被告記
    取本案教訓，日後更加重視法規範秩序，再酌以被告年紀、
    身體狀況、工作情形等節，併依同法第74條第2項第5款之規
    定，命被告應於本判決確定之日起8個月內，向指定之政府
    機關、政府機構、行政法人、社區或其他符合公益目的之機
    構或團體，提供40小時之義務勞務，再依刑法第93條第1項
    第2款規定，宣告緩刑期間付保護管束。
四、沒收
　　被告雖將本案帳戶資料提供上開賭博網站遂行賭博之犯行，
    惟卷內尚乏積極證據證明被告就此獲有報酬，無從遽認被告
    有實際獲取犯罪所得。洗錢防制法第18條第1項固規定「犯
    第14條之罪，其所移轉、變更、掩飾、隱匿、收受、取得、
    持有、使用之財物或財產上利益，沒收之；犯第15條之罪，
    其所收受、持有、使用之財物或財產上利益，亦同。」應係
    針對行為人所為係該法第14條一般洗錢罪之正犯而言，本案
    被告僅為幫助犯，非實際上從事掩飾隱匿賭博贓款犯行之人
    ，自無上開條文適用，附此敘明。
五、不另為無罪諭知
　㈠公訴意旨另以：被告基於幫助他人賭博之不確定故意，提供
    本案帳戶資料供上開賭博網站成員與賭客進行對賭，因認被
    告所為，亦涉犯刑法第30條第1項前段、同法第266條第1項
    前段之幫助在公眾得出之入場所賭博財物罪嫌。
  ㈡經查：
　  刑法第266條第1項之普通賭博罪，係以「在公共場所或公眾
    得出入之場所」作為要件。所謂「公共場所」，係指特定多
    數人或不特定之人得以出入、集合之場所；所謂「公眾得出
    入場所」，係指非屬公共場所，而特定多數人或不特定之人
    於一定時段得進出之場所。於電腦網路賭博而個人經由私下
    設定特定之密碼帳號，與電腦連線上線至該網站，其賭博活
    動及內容具有一定封閉性，僅為對向參與賭博之人私下聯繫
    ，其他民眾無從知悉其等對賭之事，對於其他人而言，形同
    一個封閉、隱密之空間，在正常情況下，以此種方式交換之
    訊息具有隱私性，故利用上開方式向他人下注，因該簽注內
    容或活動並非他人可得知悉，尚不具公開性，即難認係在「
    公共場所」或「公眾得出入之場所」賭博，不能論以刑法第
    266條第1項之賭博罪（最高法院107年度台非字第174號判決
    意旨參照）。查本案賭客經由網際網路連線至「LEO娛樂城
    」賭博網站，必須輸入帳號及密碼始能登入該網站簽注賭博
    ，其等登入後之網路空間，一般民眾無從窺見、參與，進而
    引起仿效、主動或被動影響其他人是否投入賭博之意願，亦
    即該登入帳號、密碼之網路空間確為隱蔽之非公開空間，從
    而，自難認被告本案所幫助之正犯係於「公共場所」或「公
    眾得出入之場所」從事賭博行為，該當刑法第266條第1項前
    段賭博罪之要件。準此，基於幫助之從屬性原則，自無從認
    定被告有何涉犯刑法第30條第1項前段、第266條第1項前段
    之幫助在公眾得出之入場所賭博財物罪嫌。
  ㈢綜上，公訴意旨所舉之證據，尚無從令本院對於被告另涉犯
    刑法第30條第1項前段、第266條第1 項前段之幫助在公眾得
    出之入場所賭博財物罪形成毫無合理懷疑之確信，不足認定
    上開被告有前述犯罪嫌疑，原應就此部分為無罪之諭知，惟
    此部分如成立犯罪，與被告前開經本院論罪科刑之犯行部分
    具有想像競合犯之關係，故就此部分不另為無罪之諭知。
據上論斷，應依刑事訴訟法第273條之1第1項、第299條第1項前
段，洗錢防制法第14條第1項、第16條第2項，刑法第11條、第30
條第1項前段、第2項、第268條、第55條、第42條第3項、第74條
第1項第1款、第2項第5款、第93條第1項第2款，判決如主文。
本案經檢察官王聖豪提起公訴；檢察官蔡少勳到庭執行職務。
中　　華　　民　　國   110    年    3     月    16    日
                  刑事第二庭  法  官  黃麗竹 
以上正本證明與原本無異。
如不服本判決應於收受判決後20日內向本院提出上訴書狀，並應
敘述具體理由；其未敘述上訴理由者，應於上訴期間屆滿後20日
內向本院補提理由書（均須按他造當事人之人數附繕本）「切勿
逕送上級法院」。
                              書記官  蔡瀞萱
中　　華　　民　　國　　110 　年　　3 　　月　　16　　日
附錄本案論罪科刑法條全文：
中華民國刑法第30條
幫助他人實行犯罪行為者，為幫助犯。雖他人不知幫助之情者，
亦同。
幫助犯之處罰，得按正犯之刑減輕之。
中華民國刑法第268條
意圖營利，供給賭博場所或聚眾賭博者，處3年以下有期徒刑，
得併科9萬元以下罰金。
洗錢防制法第2條
本法所稱洗錢，指下列行為：
一、意圖掩飾或隱匿特定犯罪所得來源，或使他人逃避刑事追訴
    ，而移轉或變更特定犯罪所得。
二、掩飾或隱匿特定犯罪所得之本質、來源、去向、所在、所有
    權、處分權或其他權益者。
三、收受、持有或使用他人之特定犯罪所得。
洗錢防制法第14條
有第二條各款所列洗錢行為者，處7年以下有期徒刑，併科新臺
幣5百萬元以下罰金。
前項之未遂犯罰之。
前二項情形，不得科以超過其特定犯罪所定最重本刑之刑。